【裁判字號】    99,監,334
【裁判日期】    991208
【裁判案由】    另行選定監護人
【裁判全文】
臺灣臺北地方法院民事裁定               99年度監字第334號
聲  請  人  蕭良材
相  對  人  蕭良士
關  係  人  蕭良君
上列當事人間聲請另行選定監護人事件，本院裁定如下：
    主    文
選定蕭良材（男，民國○○○年○月○日生，身分證統一編號：
Ｚ000000000號）為禁治產人蕭良士（男，民國○○○
年○月○日生，身分證統一編號：Ｚ000000000號）之
監護人。
指定蕭良君（男，民國○○○年○○月○○○日生，身分證統一
編號：Ｚ000000000號）為會同開具財產清冊之人。
聲請程序費用新臺幣壹仟元由聲請人負擔。
    理    由
一、本件聲請意旨略以：相對人即禁治產人（受監護宣告人）蕭
    良士前經本院於民國九十七年二月二十一日以九十六年度禁
    字第三二六號民事裁定宣告為禁治產人，由其母蕭畢文卿擔
    任法定監護人，然現因蕭畢文卿已於九十九年十月三日死亡
    ，爰依法聲請改由聲請人蕭良材擔任相對人之監護人，並指
    定關係人蕭良君為會同開具財產清冊之人等語。
二、按有事實足認監護人不符受監護人之最佳利益，或有顯不適
    任之情事者，法院得依受監護人、四親等內之親屬、檢察官
    、主管機關或其他利害關係人之聲請，改定適當之監護人；
    監護宣告之人應置監護人；法院為監護之宣告時，應依職權
    就配偶、四親等內之親屬、最近一年有同居事實之其他親屬
    、主管機關、社會福利機構或其他適當之人選定一人或數人
    為監護人，並同時指定會同開具財產清冊之人。法院為前項
    選定及指定前，得命主管機關或社會福利機構進行訪視，提
    出調查報告及建議。監護之聲請人或利害關係人亦得提出相
    關資料或證據，供法院斟酌；法院選定監護人時，應依受監
    護宣告之人之最佳利益，優先考量受監護宣告之人之意見，
    審酌一切情狀，並注意下列事項：(一)受監護宣告之人之身心
    狀態與生活及財產狀況。(二)受監護宣告之人與其配偶、子女
    或其他共同生活之人間之情感狀況。(三)監護人之職業、經歷
    、意見及其與受監護宣告之人之利害關係。(四)法人為監護人
    時，其事業之種類與內容，法人及其代表人與受監護宣告之
    人之利害關係，民法第一千一百十三條準用第一千一百零六
    條之一、第一千一百十一條、第一千一百十一條之一分別定
    有明文。
三、經查，聲請人主張之事實，業據提出戶籍謄本為證，復經本
    院依職權調閱本院九十六年度禁字第三二六號民事卷宗查核
    無訛，足堪信為真實。
四、再者，本院函請臺北市政府社會局進行訪視結果認為：
  (一)就支持系統而言：相對人罹患精神疾病，長期住院接受療養
    ，現安置於玉里榮民醫院。相對人因係榮眷與身障，故醫療
    照顧相關費用已獲減免，且每月領有身心障礙者津貼（含老
    年基本保證年金）新臺幣五千元。聲請人現任工程師，具備
    相當經濟能力，每月可另提供相對人伙食費、零用錢共約五
    千元。案手足偶前往花蓮探望相對人，據稱相對人在院適應
    情形良好，且有友伴，由此可知，相對人目前之正式與非正
    式社會支持系統應尚可發揮功能。
  (二)就家庭動力方面：相對人未婚無子女，案父早逝，案母生前
    雖任相對人監護人，然因年邁而未能前往花蓮探視相對人。
    案手足人數眾多，然年長且多居國外，故僅能偶返臺探望相
    對人；關係人即案弟蕭良君私下則直言相對人發病原因與情
    況。整體而言，案手足相處尚稱平和，案家家庭動力未有明
    顯衝突。
  (三)就監護能力及照顧計畫之可行性而言：案母生前雖為案主監
    護人，然因年邁臥病在床，故早由聲請人協助安排相對人之
    監護與照顧。又聲請人工作忙碌，且常需出國出差，幸有其
    配偶楊淑珠代勞每月寄送現金袋與物品等事。而今案母過世
    ，聲請人聲請監護相對人，仍將安排相對人於玉里榮民醫院
    接受長期療養，並持續提供經濟支持。評估聲請人仍在工作
    ，具經濟能力，其配偶則可代為處理例行庶務；聲請人夫妻
    雖屬中高齡，然精神良好，故整體照顧計畫與現況相符，且
    具可行性。
  (四)就會同開具財產清冊之人而言：關係人與聲請人均屬手足中
    較非年長者，且居本市，而案兄蕭慧麟與案姐蕭良芳於訪視
    現場均未對由關係人擔任會同開具財產清冊之人表示異議。
    據稱相對人名下並無財產，評估關係人具備能力與意願擔任
    會同開具財產清冊之人，由其任之應具可行性。
  (五)建議：據訪查結果評估，應可指定聲請人擔任相對人監護人
    ，並由關係人擔任會同開具財產清冊之人。惟本局未曾實地
    瞭解聲請人受照顧情形，此份報告仍有限制。職是之故，關
    於另行選定監護人一事，建請參酌相對人實際受照顧狀況與
    相關事證，依相對人最佳利益定之。
五、本院依民法第一千一百十三條準用第一千一百零六條之一、
    第一千一百十一條及第一千一百十一條之一規定，參酌聲請
    人聲請意旨及前揭臺北市政府社會局訪視報告書內容，認由
    聲請人蕭良材擔任蕭良士之監護人為適當，另由關係人蕭良
    君為會同開具財產清冊之人為適當，故選定由蕭良材擔任蕭
    良士之監護人，蕭良君為會同開具財產清冊之人。又聲請人
    依民法第一千一百十三條準用同法第一千零九十九條之規定
    ，於監護開始時，對於蕭良士之財產，應會同蕭良君於二個
    月內開具財產清冊並陳報法院，併此敘明。
六、依非訟事件法第二十一條第一項前段、第二十三條，民事訴
    訟法第八十五條第一項前段，裁定如主文。
中    華    民    國    99    年    12    月    8     日
                          家事法庭法  官  文衍正
以上為正本係照原本作成
如對本裁定抗告須於裁定送達後10日內向本院提出抗告狀，並繳
納抗告費新臺幣1,000元。
中    華    民    國    99    年    12    月    8     日
                                  書記官  蔡沛圻

司法院資訊處製作；財團法人民間司法改革基金會備份。
